臺灣高等法院臺南分院刑事判決
上　訴　人
即　被　告　己○○
指定辯護人　本院公設辯護人 戊 ○ ○
上列上訴人因違反貪污治罪條例等案件，不服臺灣台南地方法院
九十三年度訴字第八九九號中華民國九十三年十二月三十日第一
審判決（起訴案號：臺灣台南地方法院檢察署九十三年度偵字第
四六七五號），提起上訴，本院判決如下：
    主  文
上訴駁回。
    事  實
一、己○○於民國（下同）八十一年至九十二年八月間，在中華
    郵政股份有限公司（下稱中華郵政公司）關廟郵局擔任業務
    佐，為依據法令從事公務之人員。詎己○○為取得保戶中途
    解約金與滿期保險金差額利益，竟基於詐欺及偽造文書之概
    括犯意，意圖為自己不法之所有，連續利用其職務上經辦儲
    匯業務機會，於受理郵政簡易人壽保險保戶「庚○○、鄭崇
    正、鄂國斌、盧景宜」等四人申請終止契約時，未依規定辦
    理終止手續，逕自代墊解約金及代還借款本息，擅自於其業
    務上所登載之郵政簡易人壽保險保戶還款通知書上，登載「
    庚○○、鄭崇正、鄂國斌」三人（盧景宜未借款）不實還款
    記錄，並盜用「庚○○、鄭崇正、鄂國斌、盧景宜」之印章
    ，在渠等郵政存簿帳戶終止轉帳代繳保費通知書、委託轉帳
    代繳保費委託書、保險契約變動通知書及郵政簡易人壽保險
    契約期滿領款收據（除庚○○滿期領款收據，因滿期有填載
    內容外，其餘均未填載，並已丟棄），而偽造該等文書，將
    「庚○○、鄭崇正、鄂國斌、盧景宜」四人保費，改由己○○所有第00000-00000000號帳戶代繳；另於其他員工所經辦
    壽險保戶丁○○（受益人張許秀花）、丙○○、甲○○三人
    壽險終止契約，明知該三名保戶已辦理解約，竟擅自於其業
    務上所登載簡易人壽保險契約電腦交易資料沖銷單，登載其
    三人不實沖銷記錄，及於郵政簡易人壽保險保戶還款通知書
    ，登載其三人不實還款記錄，恢復為有效契約，除代墊保戶
    解約金及代還借款本息外，復偽刻「丁○○、丙○○、甲○○」之印章，而偽造該保戶郵政存簿帳戶委託轉帳代繳保費
    委託書、終止轉帳代繳保費通知書、郵政簡易人壽保險契約
    變動通知書、郵政簡易人壽保險保戶借款通知書等，將「丁○○、盧景宜、甲○○」三人保費，改由己○○本人前述帳
    戶代繳。私自頂替承接「庚○○、鄭崇正、鄂國斌、盧景宜
    、丁○○、丙○○、甲○○」等七人保險契約，以圖向中華
    郵政公司，詐得中途解約金與期滿險金差額，致中華郵政公
    司陷於錯誤，繼續承保上開保險契約，足生損害於中華郵政
    有限公司及「庚○○、鄭崇正、鄂國斌、盧景宜、丁○○、
    丙○○、甲○○」。其中「庚○○、丁○○」保險契約，分
    別於九十一年十一月十五日及九十二年四月十七日滿期，己○○即偽造庚○○郵政簡易人壽保險契約滿期領款收據，另
    再偽刻張許秀花印章，偽造張許秀花郵政人壽保險契約滿期
    領款收據，各向中華郵政公司領得滿期金新台幣（下同）二
    十萬元及五十萬元，而詐得一萬九千二百二十元及四萬七千
    六百四十二元，計獲得六萬六千八百六十二元不法利益，足
    生損害於中華郵政股份有限公司及「庚○○、張許秀花」。
    其餘保險契約，其中盧景宜於九十二年七月三十日，因自殺
    身亡後，於九十二年八月間，由渠侄子壬○○向關廟郵局，
    辦理存簿儲金結清手續，己○○向壬○○表示，其姑媽盧景
    宜尚有一件五年期滿平安儲險，可申請理賠。壬○○乃備妥
    證件申請理賠，於申請理賠過程中，關廟郵局員工，發現盧
    景宜存簿自其前來解約後，即未曾扣款（依規定三個月未繳
    納保險費，契約即失效），但該契約竟仍然存續，而察覺有
    異，乃循線追查，最後查出係自己○○上開帳戶所支付，始
    陸續查獲上情而未遂（利差共八萬零三百十六元）。嗣於九
    十二年十月三十日，己○○於有偵查犯罪職務之公務員知悉
    其上開犯罪前，在中華郵政公司台南郵局政風室羅振德股長
    ，陪同下向法務部調查局台南市調查站自首。己○○上開犯
    行詳情如下：
  (一)被害人庚○○部分：
  　庚○○於八十六年十一月十五日，向關廟郵局投保郵政簡易
    人壽保險，投保金額二十萬元，保單號碼為00000000號。庚○○於九十一年三月七日，向關廟郵局申請終止保險契約時
    ，己○○未依規定辦理相關終止交易手續，竟於同日自其設
    於關廟郵局上開帳戶，提領代償該戶解約金十五萬六千四百
    四十元及代還借款本息十二萬二千四百六十七元，實付庚○○三萬三千九百七十三元，並擅自於其業務上所登載郵政簡
    易人壽保險保戶還款通知書，登載庚○○不實還款記錄後，
    承接該保險契約。並盜用庚○○印章，偽造郵政存簿帳戶終
    止轉帳代繳保費通知書、委託轉帳代繳保費委託書，申請終
    止自庚○○00000000000000號郵政存簿儲金帳戶轉帳代繳保
    費，及申請自其上開帳戶轉帳代繳保費。核計自九十一年三
    月十五日起，至九十一年十一月一日止，共代繳保費二萬四
    千八百七十二元。嗣於九十一年十一月十五日期滿，再填載
    事先已盜用庚○○印章之郵政簡易人壽保險契約滿期領款收
    據，以偽造該收據，自行以受益人庚○○名義，領取滿期金
    二十萬元，計詐得一萬九千二百二十元。
  (二)被害人辛○○○部分：
    辛○○○於八十七年十二月十九日，為其子鄭崇正向關廟郵
    局投保郵政簡易人壽保險，投保金額三十萬元，保單號碼為
    00000000號。辛○○○於九十一年七月九日，向關廟郵局申
    請終止保險契約時，己○○未依規定辦理相關終止交易手續
    ，竟於同日自其上開帳戶中提領代償該戶解約金十八萬七千
    五百九十五元，及代還借款本息十五萬零三百五十九元，實
    付辛○○○三萬七千二百三十六元，並擅自於其業務上所登
    載之郵政簡易人壽保險保戶還款通知書，登載鄭崇正不實還
    款記錄後，承接該保險契約。並盜用「鄭崇正」印章，偽造
    郵政存簿帳戶終止轉帳代繳保費通知書，申請終止自鄭崇正
    00000000000000號郵政存簿儲金帳戶轉帳代繳保費。另偽造
    鄭崇正之郵政簡易人壽保險契約變動通知書，將該保險契約
    變更為密戶，不願接受質押借款對帳及不需報稅用繳費證明
    單。再於九十一年七月十六日，偽造郵政存簿帳戶委託轉帳
    代繳保費委託書，申請自其上開帳戶轉帳代繳保費。核計自
    九十一年七月十九日起，至九十二年七月十九日止，共代繳
    保費六萬零六百十九元。
  (三)被害人乙○○部分：
  　乙○○於八十七年十一月十三日，為其子鄂國斌，向關廟郵
    局投保郵政簡易人壽保險，投保金額十萬元，其保單號碼為
    00000000號。乙○○於九十一年七月廿日，向關廟郵局申請
    終止保險契約時，己○○未依規定辦理相關終止交易手續，
    竟於同日自其帳戶提領代償該戶解約金五萬九千三百七十三
    元，及代還借款本息四萬四千六百十二元，實付乙○○一萬
    四千七百六十一元，並擅自於其業務上所登載之郵政簡易人
    壽保險保戶還款通知書登載乙○○不實還款記錄後，承接該
    保險契約。再盜用鄂國斌印章，偽造郵政存簿帳戶終止轉帳
    代繳保費通知書，申請終止自鄂國斌00000000000000號郵政
    存簿儲金帳戶轉帳代繳保費，另偽造鄂國斌郵政簡易人壽保
    險契約變動通知書，將該保險契約變更為密戶，不願接受質
    押借款對帳。再於九十一年七月廿六日，偽造郵政存簿帳戶
    委託轉帳代繳保費委託書，申請自其上開帳戶轉帳代繳保費
    。核計自九十一年七月廿六日起，至九十二年七月十三日止
    ，共代繳保費二萬四千八百六十七元。
  (四)被害人盧景宜部分：
  　盧景宜於八十八年十月廿七日，向關廟郵局投保郵政簡易人
    壽保險，投保金額二十萬元，保單號碼為00000000號。盧景
    宜於九十二年三月廿八日，向關廟郵局申請終止保險契約時
    ，己○○未依規定辦理相關終止交易手續，竟於同日自其上
    開帳戶提領代償該戶解約金十二萬一千八百五十四元，付與
    盧景宜後，承接該保險契約。先於同日盜用盧景宜印章，偽
    造盧景宜郵政簡易人壽保險契約變動通知書，將該保險契約
    變更為密戶，不願接受質押借款對帳及不需報稅用繳費證明
    單。再於九十二年四月三日，偽造盧景宜郵政存簿帳戶終止
    轉帳代繳保費通知書及委託轉帳代繳保費委託書，申請終止
    自盧景宜0000000000000號郵政存簿儲金帳戶轉帳代繳保費
    ，及申請自其上開帳戶轉帳代繳保費。核計自九十二年四月
    十七日起，至九十二年七月廿七日止，共代繳保費一萬二千
    四百三十六元。
  (五)被害人丁○○部分：
  　丁○○於八十七年四月十七日，向關廟郵局投保郵政簡易人
    壽保險，以其夫吳東益為受益人（後變更為張許秀花），投
    保金額五十萬元，保單號碼為00000000號。丁○○於九十一
    年八月八日，向關廟郵局申請終止保險契約，由謝岩石辦理
    相關終止交易手續，終止解約金為三十九萬一千零九十八元
    ，扣除借款本息三十一萬二千八百五十三元，實付丁○○七
    萬八千二百四十五元後，結束該保險契約。己○○於同日擅
    自於其業務上所登載簡易人壽保險契約電腦交易資料沖銷單
    ，登載丁○○不實沖銷記錄，及於郵政簡易人壽保險保戶還
    款通知書，登載丁○○不實還款記錄，恢復為有效契約，並
    自其上開帳戶提款墊付丁○○領回之解約金及代償借款本息
    ，承接該保險契約。後再偽刻丁○○印章，於九十一年八月
    十三日，偽造丁○○郵政存簿帳戶終止轉帳代繳保費通知書
    ，申請終止自丁○○00000000000000號郵政存簿存金帳戶轉
    帳代繳保費。於九十一年八月十四日，偽造委託轉帳代繳保
    費委託書，申請自其上開帳戶轉帳代繳保費及偽造丁○○之
    郵政簡易人壽保險契約變動通知書，將該保險契約變更為密
    戶，不願接受質押借款對帳。核計自九十一年八月三十日起
    至九十二年三月十七日止，共代繳保費六萬二千一百六十八
    元。嗣於九十二年四月十七日期滿，再偽刻張許秀花印章，
    偽造張許秀花郵政簡易人壽保險契約滿期領款收據，自行以
    受益人張許秀花名義領取滿期金五十萬元（其中，廿四萬三
    千七百零七元，用以代償保戶甲○○保險契約借款，其餘廿
    五萬六千二百九十三元，再自墊七元，存入其侄子林昆縈之
    0000000000000號郵號政存簿儲金帳戶），計詐得四萬七千
    六百四十二元。
  (六)被害人丙○○部分：
  　丙○○於八十七年十二月廿九日，向關廟郵局投保郵政簡易
    人壽保險，投保金額十萬元，保單號碼為00000000號。丙○○於九十一年十月二日，向關廟郵局申請終止保險契約，由
    史明全辦理相關終止交易手續，終止解約金為六萬七千零三
    元，扣除借款本息二萬五千一百六十八元，實付丙○○四萬
    一千八百三十五元後，結束該保險契約。己○○竟於同日擅
    自於其業務上所登載簡易人壽保險契約電腦交易資料沖銷單
    上，登載丙○○不實沖銷記錄，及於郵政簡易人壽保險保戶
    還款通知書上，登載丙○○不實還款記錄，恢復為有效契約
    ，並自其上開帳戶提款墊付丙○○領回之解約金及代償借款
    本息，承接該保險契約。後再偽刻丙○○印章，於九十一年
    十月廿二日，偽造丙○○郵政存簿帳戶終止代繳保費通知書
    、委託轉帳代繳保費委託書及郵政簡易人壽保險契約變動通
    知書，申請終止自丁○○00000000000000號郵政存簿存金帳
    戶轉帳代繳保費，申請自其上開帳戶轉帳代繳保費及將該保
    險契約變更為密戶，不願接受質押借款對帳。核計自九十一
    年十一月一日起，至九十二年七月廿九日止，共代繳保費一
    萬五千九百四十元。
  (七)被害人甲○○部分：
    甲○○於八十八年十二月十五日，向關廟郵局投保郵政簡易
    人壽保險，投保金額六十萬元，保單號碼為00000000號。甲○○於九十二年三月廿八日，向關廟郵局申請終止保險契約
    ，由黃銘花辦理相關終止交易手續，終止解約金為三十四萬
    六千三百零八元，扣除借款本息二十四萬二千零四十八元，
    實付丙○○十萬四千二百六十元後，結束該保險契約。己○○竟於同日擅自於其業務上所登載簡易人壽保險契約電腦交
    易資料沖銷單上，登載甲○○不實沖銷記錄，恢復為有效契
    約，承接該保險契約。後偽刻甲○○印章，於九十三年三月
    卅一日，偽造甲○○郵政簡易人壽保險保戶借款通知書；又
    於九十二年四月三日，偽造甲○○郵局存簿帳戶，終止轉帳
    代繳保費通知書及委託轉帳代繳保費委託書，申請終止自甲○○00000000000000號郵政存簿存金帳戶轉帳代繳保費及申
    請自其上開帳戶轉帳代繳保費。再於九十二年四月十七日，
    自其上開帳戶提款墊付甲○○領回解約金及代償借款本息，
    並擅於其業務上所登載郵政簡易人壽保險保戶還款通知書，
    登載甲○○不實還款記錄。核計自九十二年四月卅日起，至
    九十二年七月十五日止，共代繳保費三萬七千三百零四元。
二、案經法務部調查局台南市調查站報請台灣台南地方法院檢察
    署檢察官偵查起訴。
    理  由
一、右揭事實，業據上訴人即被告己○○於調查時、偵訊時及審
    理時，均坦承不諱，核與證人即被害人庚○○、鄭詹惠芬、
    乙○○、壬○○、丁○○、丙○○、甲○○七人，於調查時
    及偵訊時證述情節相符，復據證人即台南縣關廟郵局支局長
    許春木於原審證述屬實；此外，(一)並有被害人庚○○、鄭崇
    正、鄂國斌、盧景宜、丁○○、丙○○、甲○○七人郵政儲
    金匯業局簡易人壽保險要保書及保險單（保單號碼0000
    0000號、00000000號、00000000號、
    00000000號、00000000號、000000
    00號、00000000號），足以證明被害人庚○○等
    七人，有投保郵政簡易人壽保險之事實。(二)另有被害人庚○○、鄭崇正、鄂國斌、丁○○、丙○○、甲○○六人之郵政
    簡易人壽保險保戶借款通知書，足以證明被害人庚○○等六
    人有借款之事實。(三)另有保單號碼00000000號、0
    0000000號、00000000號、0000000
    0號、00000000號、00000000號、000
    00000號之郵政儲金匯業郵政簡易人壽保險保戶還款通
    知書七紙，足以證明被告將此不實事項（按中途解約無須填
    載），登載於其業務上所作成郵政簡易人壽保險保戶還款通
    知書。(四)另有保單號碼00000000號、000000
    00號、00000000號簡易人壽保險契約電腦交易資
    料沖銷單三紙，足以證明，被告明知要保人「丁○○、丙○○、甲○○」三人，已中途解約，並未回復，竟將此不實事
    項，登載於其業務上所作成簡易人壽保險契約電腦交易資料
    沖銷單上，使保險契約繼續存在。(五)另有被告偽造鄭崇正、
    鄂國斌、盧景宜、丁○○、丙○○之郵政儲金匯業郵政簡易
    人壽保險契約變動通知書五紙，足以證明，被告有偽造該五
    紙文書，使郵局相關通知不會再寄給保戶。(六)另有被告偽造
    庚○○、張許秀花之郵政簡易人壽保險契約滿期領款收據二
    紙及被告偽造甲○○之郵政簡易人壽保險保戶借款通知書一
    紙，足以證明被告偽造該三紙文書。(七)另有被告偽造庚○○
    、鄭崇正、鄂國斌、盧景宜、丁○○、丙○○、甲○○七人
    之郵政存簿帳戶終止轉帳代繳保費通知書七紙，足以證明被
    告偽造該七紙文書。(八)另有被告偽造被害人庚○○、鄭崇正
    、鄂國斌、盧景宜、丁○○、丙○○、甲○○七人之郵政存
    簿帳戶委託轉帳代繳保費委託書七紙，足以證明，被告偽造
    該七紙文書。(九)另有被害人「丁○○、丙○○、甲○○」三
    人之郵政簡易人壽保險終止付款憑單各二紙，足以證明渠等
    三人，於其實際終止保險契約時，即有依法填載此憑單及案
    發後被告再通知其三人前來補正。(十)另有被害人庚○○、鄭
    崇正、鄂國斌、盧景宜、丁○○、丙○○、甲○○七人之郵
    局查詢契約的歷史全部交易紀錄、被告及其侄子林昆縈所有
    郵局帳戶客戶歷史交易清單，足以證明被害人庚○○等七人
    之保戶保險契約繳款情形，及被告係利用其帳戶代繳保費、
    代償借款、請領庚○○滿期金，並利用侄子林昆縈帳戶存入
    保戶丁○○滿期金之事實。(十一)此外，尚有中華郵政號公司九
    十二年十月三十日南政號密字第九二七五００七─００一號
    、九十二年十一月廿六日南政密字第九二七五００七─００
    號函、被告於九十二年八月廿六日內簽一份、關廟郵局九十
    二年八月廿七日內簽二份，足以證明，被告係經中華郵政公
    司內部查核後，而得知上開事實。
二、綜上各情，本件被告己○○利用職務上機會，偽造「丁○○
    、張許秀花、丙○○、甲○○」之印章，並盜用「庚○○、
    鄭崇正、鄂國斌、盧景宜」之印章，復偽造上揭郵政存簿帳
    戶終止轉帳代繳保費通知書、委託轉帳代繳保費委託書、郵
    政簡易人壽保險契約變動通知書、郵政簡易人壽保險契約滿
    期領款收據、郵政簡易人壽保險保戶借款通知書，及擅自於
    其業務上所登載前揭簡易人壽保險契約電腦交易資料沖銷單
    及郵政簡易人壽保險保戶還款通知書上登載不實記錄，而向
    中華郵政公司，詐取中途解約金與滿期保險金差額犯行，事
    證明確，堪以認定。
三、至被告辯稱，其行為無貪污治罪條例適用，其係中華郵政公
    司業務佐，而中華郵政公司為公司組織，非屬於行政機關，
    而被告所承辦保險業務，屬私經濟行為性質，非公權力行使
    ，且所謂公務者，係指國家之公共事務而言。因認被告其非
    屬貪污治罪條例第二條所稱，依據法令從事公務之人員，非
    貪污罪犯罪主體云云。惟按中華郵政公司，係交通部依郵政
    法第三條規定，於九十二年一月一日成立，被告係依法令從
    事於該公司職務之人員，自應認為屬刑法上所稱公務員（大
    法官釋字第八號參照）。至所謂「私經濟行為」，於本案應
    係指郵政人員與客戶簡易人壽保險、儲金、匯兌、集郵等，
    非執行政府公務而言；並非謂中華郵政公司與其職員間，亦
    屬私經濟關係私法上行為。從而，中華郵政公司與人民間所
    承辦簡易人壽保險，中華郵政公司與人民間，雖屬私經濟行
    為；但依據法令從事公務之中華郵政公司與其職員間，仍屬
    特別權利義務關係，倘於執行職務時有詐欺行為，仍有貪污
    治罪條例適用。故被告上開所辯，自不足採。
四、論罪部分：
　(一)貪污治罪條例部分：
　　查被告於利用其經辦儲匯業務之機會，未依規定為客戶辦理
  　簡易人壽保險辦終止手續，及將客戶終止之簡易人壽保險回
    復為有效契約，逕自代墊解約金及代還借款本息，顯係利用
    職務上之機會為之。被告藉此向中華郵政公司詐得中途解約
    金與期滿險金差額得逞及未遂行為。核被告所為，係犯貪污
    治罪條例第五條第一項第二款及同條第二項、第一項第二款
    公務員利用職務上機會詐取財物既遂罪及未遂罪。公訴人原
    起訴法條為貪污治罪條例第六條第一項第四款之罪及認被告
    犯行均為既遂，依上所述，尚有未洽。然公訴人所起訴事實
    ，基本社會事實相同，且檢察官於原審已更正適用法條為同
    條例第五條第一項第二款，本院自得審酌。
  (二)行使業務上登載不實部分：
  　查被告擅自於其業務上所作成「簡易人壽保險契約電腦交易
    資料沖銷單」上，登載保戶不實沖銷記錄及於「郵政簡易人
    壽保險保戶還款通知書」上，登載保戶不實還款記錄，並行
    使之，足生損害於中華郵政公司及保戶行為，此為郵政人員
    與客戶間所承辦簡易人壽保險文書，屬私經濟之私法上行為
    ，並非公務員職務上所掌公文書。核被告所為，係犯刑法第
    二百十六條、第二百十五條行使業務登載不實罪。被告業務
    登載不實低度行為，為行使高度行為所吸收，不另論罪。又
    被告係公務員假借職務上機會犯之，應依刑法第一百三十四
    條規定，加重其刑。而此部分文書，公訴人認係公務員職務
    上所載公文書，起訴法條為刑法第二百十六條、第二百十三
    條行使公文書登載不實罪，依上所述，尚有未合。然與公訴
    人起訴實，其基本社會事實同一，本院自得變更法條，併予
    審理。
  (三)行使偽造私文書部分：
  　被告盜用及偽刻保戶印章後，偽造保戶郵政存簿帳戶委託轉
    帳代繳保費委託書、終止轉帳代繳保費通知書、郵政簡易人
    壽保險契約變動通知書、郵政簡易人壽保險保戶借款通知書
    、郵政簡易人壽保險契約滿期領款收據等，並據以行使，足
    生損害於中華郵政公司及保戶。核被告所為，係犯刑法第二
    百十六條、第二百十條行使偽造私文書罪。又被告偽造、盜
    用印章行為，均係偽造私文書部分行為（原判決誤為是低度
    行為），皆不論罪；又被告偽造私文書低度行為，復為行使
    偽造文書高度行為所吸收，亦不另論。又被告係公務員利用
    職務上機會犯之，應依刑法第一百三十四條規定加重其刑。
  (四)被告先後多次上開犯行，時間緊接、所犯基本構成要件相同
    罪名，顯係基於概括犯意反覆為之，均為連續犯，應依刑法
    第五十六條規定，各以一罪論（公務員利用職務上機會，詐
    取財物既遂罪及未遂罪，論以既遂罪），並加重其刑，其中
    被告所犯行使偽造私文書罪及行使業務登載不實罪部分，並
    遞加其刑。又被告上開所犯三罪，彼此間有方法結果牽連關
    係，為牽連犯，應依刑法第五十五條規定，從一重以貪污治
    罪條例第五條第一項第二款公務員利用職務上之機會詐取財
    物罪處斷。
  (五)查被告係利用自己款項為保戶繳納保險費，保戶於金錢上尚
    未有損失。又滿期保險雖有差價利益，事實上，中華郵政公
    司本即對保戶繳納保險費加以運用，以增加其利得，其所得
    利益應逾此差價，始有此保險推出。另被告僅獲利六萬六千
    八百六十二元，犯罪情節尚輕，一時失慮觸犯此最輕本刑七
    年以上有期徒刑重罪，情輕法重，犯罪情狀顯可憫恕，依刑
    法第五十九條規定，酌量減輕其刑，並依刑法第七十一條第
    一項規定，先加後減其刑。
  (六)又被告於有偵查犯罪職務公務員知悉其犯罪前，在台南郵局
    政風室羅振德股長陪同下，向台南市調查站自承犯罪，並接
    受裁判，所得並已自動全部繳交中華郵政公司，有台南市調
    查站移送書及中華郵政公司台南分公司函在卷可按，核與貪
    污治罪條例第八條第一項自首要件相符，併依該條規定，遞
    減其刑。
五、原判決以被告罪證明確，因予適用貪污治罪條例第第二條前
    段、第五條第一項第二款、第八條第一項前段、第十七條，
    刑法第十一條前段、第五十六條、第一百三十四條、第二百
    十六條、第二百十條、第二百十五條、第五十五條、第五十
    九條、第三十七條第二項、第七十四條第一款、第二百十九
    條規定，併審酌被告詐取公有財物，雖敗壞公務員清廉節操
    及國家法紀，惟被告一時貪念誤觸法網，所得不多，並已全
    部繳交中華郵政公司，情節尚輕，且犯後已坦承犯行，態度
    良好，並已繳交全部詐得款項，顯見已知所悔悟等一切情狀
    ，量處有期徒刑二年，並依貪污治罪條例第十七條規定，予
    以宣告褫奪公權一年，以資懲儆。又認被告前雖因竊盜罪，
    經法院判處有期徒刑六月，緩刑三年，然被告業於七十八年
    三月廿三日緩刑期滿，且未被撤銷緩刑，依刑法第七十六條
    規定，其刑之宣告，失其效力，與未曾受有期徒刑以上刑之
    宣告者同，有台灣高等法院被告全國前案紀錄表在卷可憑。
    因認被告經此教訓後，應知所警惕，信無再犯之虞，所宣告
    之刑，以暫不執行為適當，而併諭知緩刑四年，以勵自新。
    併敘明被告所偽造被害人「丁○○、張許秀花、丙○○、甲○○」之印章各一枚，雖未扣案，然尚無證據足認業已滅失
    ，仍應與附表所示偽造印文及署押，均依刑法第二百十九條
    規定宣告沒收之。復敘明被告不法所得六萬六千八百六十二
    元，如前所述，業已繳交中華郵政公司，爰不併諭知追繳犯
　　罪所得財物。
六、本院經核，原判決認事用法，均無不當，量刑亦稱妥適。被
    告上訴意旨，否認其所為有貪污治罪條例之適用，而指摘原
    判決不當。然就此部分，原審已於判決理由三，論述甚詳，
    被告仍執陳詞，指摘原判決不當，依上所述，為無理由，應
    予駁回。
據上論斷，應依刑事訴訟法第三百六十八條，判決如主文。
本案經檢察官楊治宇到庭執行職務。
中　　華　　民　　國　　94　　年　　4 　　月　　14　　日
                        刑事第六庭  審判長法官  蔡崇義
                                          法官  吳永宋
                                          法官  董武全
以上正本證明與原本無異。
如不服本判決，應於收受本判決後十日內向本院提出上訴書狀。
其未敘述上訴理由者並得於提起上訴後十日內向本院補提理由書
狀（均須按他造當事人之人數附繕本）「切勿逕送上級法院」。
  　　　　　　　　　　　　　　　　　　　書記官  許美惠
中　　華　　民　　國　　94　　年　　4 　　月　　19　　日
附錄法條：
貪污治罪條例第二條：
依據法令從事公務之人員，犯本條例之罪者，依本條例處斷；其
受公務機關委託承辦公務之人，犯本條例之罪者，亦同。
貪污治罪條例第五條第一項第二款：
有下列行為之一者，處七年以上有期徒刑，得併科新台幣六千萬
元以下罰金：
二 利用職務上之機會，詐取財物者。
貪污治罪條例第八條第一項前段：
犯第四條至第六條之罪，於犯罪後自首，如有所得並自動繳交全
部所得財物者，減輕或免除其刑。
貪污治罪條例第十七條：
犯本條例之罪，宣告有期徒刑以上之刑者，並宣告遞奪公權。
刑法第一百三十四條：
公務員假借職務上之權力、機會或方法，以故意犯本章以外各罪
者，加重其刑至二分之一。但因公務員之身分已特別規定其刑者
，不在此限。
刑法第二百十條：
偽造、變造私文書，足以生損害於公眾或他人者，處五年以下有
期徒刑。
刑法第二百十五條：
從事業務之人，明知為不實之事項，而登載於其業務上作成之文
書，足以生損害於公眾或他人者，處三年以下有期徒刑、拘役或
五百元以下罰金。
刑法第二百十六條：
行使第三百十條至第二百十五條之文書者，依偽造、變造文書或
登載不實事項或使登載不實事項之規定處斷。
附表：
┌──┬─────────────┬─────────────┬────┐
│編號│      偽造之文書          │    偽造之印文或署押      │ 備  註 │
├──┼─────────────┼─────────────┼────┤
│    │郵政簡易人壽保險契約變動通│偽造「鄭崇正」署押二枚    │調查站卷│
│01  │知書一紙                  │                          │第105頁 │
├──┼─────────────┼─────────────┼────┤
│    │郵政簡易人壽保險契約變動通│偽造「鄂國斌」署押二枚    │調查站卷│
│02  │知書一紙                  │                          │第114頁 │
├──┼─────────────┼─────────────┼────┤
│    │郵政簡易人壽保險契約變動通│偽造「盧景宜」署押二枚    │調查站卷│
│03  │知書                      │                          │第122頁 │
├──┼─────────────┼─────────────┼────┤
│    │郵政存簿帳戶委託轉帳代繳保│偽造「丁○○」印文二枚    │調查站卷│
│04  │費委託書一紙              │                          │第136頁 │
├──┼─────────────┼─────────────┼────┤
│    │郵政存簿帳戶委託轉帳代繳保│偽造「丁○○」印文一枚    │調查站卷│
│05  │費委託書一紙              │                          │第137頁 │
├──┼─────────────┼─────────────┼────┤
│    │郵政簡易人壽保險契約變動通│偽造「丁○○」印文一枚及署│調查站卷│
│06  │知書一紙                  │押一枚                    │第138頁 │
├──┼─────────────┼─────────────┼────┤
│    │郵政簡易人壽保險契約滿期領│偽造「張許秀花」印文一枚及│調查站卷│
│07  │款收據一紙                │及署押一枚                │第139頁 │
├──┼─────────────┼─────────────┼────┤
│    │郵政存簿帳戶委託轉帳代繳保│偽造「丙○○」印文二枚    │調查站卷│
│08  │費終止書一紙              │                          │第148頁 │
├──┼─────────────┼─────────────┼────┤
│    │郵政存簿帳戶委託轉帳代繳保│偽造「丙○○」印文一枚    │調查站卷│
│09  │費委託書一紙              │                          │第149頁 │
├──┼─────────────┼─────────────┼────┤
│    │郵政簡易人壽保險契約變動通│偽造「丙○○」印文一枚及署│調查站卷│
│10  │知書一紙                  │押一枚                    │第150頁 │
├──┼─────────────┼─────────────┼────┤
│    │郵政簡易人壽保險保戶借款通│偽造「甲○○」印文一枚    │調查站卷│
│11  │知書                      │                          │第158頁 │
├──┼─────────────┼─────────────┼────┤
│    │郵政存簿帳戶終止轉帳代繳保│偽造「甲○○」印文二枚    │調查站卷│
│12  │費通知書                  │                          │第163頁 │
├──┼─────────────┼─────────────┼────┤
│    │郵政存簿帳戶委託轉帳代繳保│偽造「甲○○」印文一枚    │調查站卷│
│13  │費委託書                  │                          │第164頁 │
└──┴─────────────┴─────────────┴────┘
